【裁判字號】    98,交簡上,40
【裁判日期】    990309
【裁判案由】    業務過失傷害
【裁判全文】
臺灣花蓮地方法院刑事判決            98年度交簡上字第40號
上  訴  人  臺灣花蓮地方法院檢察署檢察官
上  訴  人
即  被  告  甲○○
上列上訴人因被告業務過失傷害案件，不服本院花蓮簡易庭98年
度花簡字第254號，中華民國98年11月25 日第一審簡易判決（起
訴案號：臺灣花蓮地方法院檢察署98年度偵字第2515號），提起
上訴，本院合議庭判決如下：
    主  文
上訴駁回。
甲○○緩刑貳年。
    事實及理由
一、本案經本院審理結果，認第一審簡易判決以上訴人即被告甲
    ○○犯刑法第284條第2項之業務過失傷害罪，判處拘役58日
    ，如易科罰金，以新臺幣1千元折算1日，認事用法及量刑均
    無不當，應予維持，並引用附件原審判決書記載之事實、證
    據及理由外，並予以補充說明如後所述。
二、檢察官上訴意旨略以：被告飾詞狡辯，顯無悔意，復拒絕與
    告訴人乙○○和解，另告訴人並無過失，原審僅判決拘役58
    日之刑度，顯然量刑過輕等語。至被告上訴意旨則以：伊確
    定所駕駛車輛之車頭與車身並無撞及告訴人乙○○，至於車
    尾有無撞及告訴人則不確定，又告訴人為轉彎車應禮讓直行
    車，且告訴人應兩段式左轉，故伊無過失等語。
三、查證人即告訴人乙○○於警詢之陳述，經檢察官及被告於本
    院審理時同意將該等證據資料列為證據調查，本院審酌上開
    證據資料作成時之情況，並無強暴、脅迫、利誘、詐欺或其
    他不正方法等不適當之情形，爰依刑事訴訟法第159條之5第
    1 項規定，認具有證據能力。至其餘本院認定犯罪事實依據
    之各項證據之證據能力，本件被告於言詞辯論終結前，均未
    聲明異議，該等證據已經本院於審理時逐一提示予被告表示
    意見，本院審酌該等證據之取得過程並無瑕疵，與本案待證
    事實間復具有相當之關聯性，以之為本案證據並無不當，自
    得採為本件認定事實之基礎，併此敘明。
四、本件爭點在於被告有無撞及乙○○，被告有無過失，而乙○
    ○是否與有過失，原審判決量刑是否適法。經查：
（一）關於被告有無撞及乙○○部分，原審判決依據證人乙○○
      於警詢及原審之證述，佐以被告於警詢、原審時均供承：
      伊看見乙○○在伊車輛右前方，伊所駕駛車輛有經過乙○
      ○等情，暨道路交通事故現場圖、道路交通事故調查報告
      表、現場照片8 張等在卷可稽，而認定被告所駕駛車輛右
      側車身擦撞乙○○之腳踏自行車左側把手一節，已清楚交
      代認定事實所憑之證據，其說理亦未有何違背經驗法則或
      論理法則之處，且被告於本院準備程序時，亦坦承其所駕
      駛之車輛右側車身擦撞乙○○等情（本院卷第32頁），是
      被告所駕駛車輛右側車身擦撞乙○○之腳踏自行車左側把
      手之事實，堪以認定，應無疑義。
（二）次查，關於被告有無過失部分，被告雖辯稱：乙○○未兩
      段式左轉，伊無過失等語，然經本院函詢花蓮縣警察局花
      蓮分局，系爭路口由國聯一路左轉中山路之機慢車，並無
      須兩段式左轉，有該分局99年1月27日花市警刑字第09900
      02495號函及所附路口照片6張在卷可按，是被告辯稱乙○
      ○應依兩段式左轉等語，並無可採。又被告應注意車前狀
      況，並應依當地路口情形，注意保持車輛間距，而依當時
      情況，並無不能注意之情事，竟疏未注意，原審判決亦已
      依憑被告之供述、證人乙○○於原審調查時之證述，及道
      路交通事故現場圖、現場照片多紙在卷等證據，說理清楚
      ，因而認定被告有過失等情，所為之論斷及說明，未有何
      違背經驗法則或論理法則之處。
（三）再查，關於乙○○是否與有過失部分，乙○○固然稱其並
      未左轉，其與被告係同方向平行之車輛，因被告超車始遭
      擦撞，並非未禮讓直行車，因而無過失等語，惟原審判決
      依憑證人乙○○之陳述、現場照片、臺灣省行車事故覆議
      鑑定委員會98年11月19日覆議字第0986204218號函附同會
      98年9月21日覆議字第0986203396 號函及臺灣省花東區車
      輛行車事故鑑定委員會花東區980139案鑑定意見書等證據
      資料，參互勾稽判斷，於理由內逐一論述剖明其採證認事
      之理由，說明證人既係轉彎車，不論是否已開始轉彎，即
      有注意前後是否仍有直行車行駛而應予暫停禮讓之義務，
      ，又本院審酌證人乙○○於警詢確實陳稱：伊當時騎乘自
      行車由國聯一路駛出來，欲左轉中山路準備要往花蓮市區
      等語，且依職權調取系爭路口照片，可知國聯一路由北往
      南行駛跨越中山路往中山路601 巷，路面已大為縮減，且
      與國聯一路並非切齊對稱，而係略往東側偏移等情，可見
      原審判決認定證人乙○○行進間略有偏移，而證人未禮讓
      被告之直行車亦有過失等情，所為論斷及說明，未有何違
      背經驗法則或論理法則之處。
（四）按法官於有罪判決如何量處罪刑，為實體法賦予審理法官
      裁量之刑罰權事項，法官行使此項裁量權，自得依據個案
      情節，參酌刑法第57條所定各款犯罪情狀之規定，於法定
      刑度內量處被告罪刑；除有逾越該罪法定刑或法定要件，
      或未能符合法規範體系及目的，或未遵守一般經驗及論理
      法則，或顯然逾越裁量，或濫用裁量等違法情事之外，自
      不得任意指摘其量刑違法，最高法院80年臺非字第473 號
      、75年臺上字第7033號、72年臺上字第6696號、72年臺上
      字第3647號等判例可資參照。準此，法官量刑，如非有上
      揭明顯違法之情事，自不得擅加指摘其違法或不當。檢察
      官循告訴人之請求，被告飾詞狡辯，顯無悔意，復拒絕與
      告訴人和解，另告訴人並無過失，原審僅判決拘役58日之
      刑度，顯然量刑過輕等語。惟原審依刑法第284條第2項前
      段、第62條前段、第41條第1項前段，刑法施行法第1條之
      1 規定，並審酌被告並無前科紀錄，素行尚佳，本案發生
      車禍之過失情節非重、犯行肇致告訴人受傷程度、告訴人
      亦有過失且為肇事主因，及被告犯罪後未能坦承犯行，甚
      且辯稱不知有無與告訴人發生碰撞，復因認知差距致未能
      與告訴人達成和解等一切情狀，量處被告拘役58日，如易
      科罰金，以新臺幣1千元折算1日，經核並無不合，尚符憲
      法比例原則及平等原則之要求，原審刑罰裁量權之行使並
      無違法不當之處，而原審在量刑時顯已就檢察官上訴理由
      所指摘之事項詳予審酌，依上說明，即難再憑此指摘其量
      刑過輕。從而，檢察官以原審量刑過輕，提起上訴，為無
      理由，原判決又無違法或不當之處，依法應予駁回。
（五）綜上所述，檢察官及被告提起本件上訴，指摘原判決不當
      云云，求為撤銷改判，均無理由，應併予駁回。
五、末查，被告前未曾因故意犯罪受有期徒刑以上刑之宣告，有
    臺灣高等法院被告前案紀錄表1 份在卷可稽，其因過失肇事
    ，致罹刑典，於提起上訴後與告訴人達成和解，有99 年2月
    26日協議書1 份在卷可憑，經此偵、審程序及罪刑之宣告，
    當知所警惕，信無再犯之虞，本院認所宣告之刑，以暫不執
    行為適當，併予宣告緩刑2年，以勵自新。
據上論斷，應依刑事訴訟法第455條之1第1項、第3 項、第368條
、第373條，刑法第74條第1項第1款，判決如主文。
本案經檢察官黃蘭雅到庭執行職務
中    華    民    國    99    年    3    月     9     日
                  刑事第四庭   審判長法  官  陳月雯
                                     法  官  黃鴻達
                                     法  官  魏俊明
上列正本證明與原本無異。
本件不得上訴。
中    華    民    國    99    年    3     月    9     日
                                      書記官
附錄本案所犯法條全文
中華民國刑法第284條第2項
從事業務之人，因業務上之過失傷害人者，處1 年以下有期徒刑
、拘役或1千元以下罰金，致重傷者，處3年以下有期徒刑、拘役
 或2千元以下罰金。

司法院資訊處製作；財團法人民間司法改革基金會備份。
